臺灣高等法院刑事判決
109年度上易字第1538號
上  訴  人  臺灣新北地方檢察署檢察官
被      告  張德標


上列上訴人因被告竊盜案件，不服臺灣新北地方法院109年度易
字第187號，中華民國109年7月7日第一審判決（起訴案號：臺灣
新北地方檢察署108年度偵緝字第2753號），提起上訴，本院判
決如下：
    主  文
上訴駁回。
    理  由
一、公訴意旨略以：被告張德標意圖為自己不法之所有，於民國
    108年1月2日18時至同年月3日16時30分間之某時，在新北市
    ○○區○○00號對面，竊取被害人田宗哲管領之車牌號碼0000-0
    0號自用小貨車（下稱本案自用小貨車），得手後自行駕駛
    使用，因認被告涉犯刑法第320條第1項竊盜罪嫌等語。
二、犯罪事實應依證據認定之，無證據不得認定犯罪事實；又不
    能證明被告犯罪者，應諭知無罪之判決，刑事訴訟法第154
    條第2項、第301條第1項分別定有明文。又犯罪事實之認定
    ，應憑真實之證據，倘證據是否真實尚欠明確，自難以擬制
    推測之方式，為其判斷之基礎；而認定犯罪事實之證據係指
    足以認定被告確有犯罪行為之積極證據而言，該項證據自須
    適合於被告犯罪事實之認定，始得採為斷罪之資料，最高法
    院53年台上字第656號、29年上字第3105號著有判例。且刑
    事訴訟上證明之資料，無論為直接或間接證據，均須達於通
    常一般之人均不致有所懷疑，而得確信其為真實之程度，始
    得據為有罪之認定，若其關於被告是否犯罪之證明未能達此
    程度，而有合理懷疑之存在，致使無從形成有罪之確信，根
    據「罪證有疑，利於被告」之證據法則，即不得遽為不利被
    告之認定，亦有最高法院76年台上字第4986號判例可參。其
    以情況證據（即間接證據）斷罪時，尤須基於該證據在直接
    關係上所可證明之他項情況事實，本乎推理作用足以確證被
    告有罪，方為合法，不得徒憑主觀上之推想，將一般經驗有
    利被告之其他合理情況逕予排除，此觀諸最高法院32年上字
    第67號判例意旨亦甚彰明。又刑事訴訟法第161條第1項規定
    ：檢察官就被告犯罪事實，應負舉證責任，並指出證明之方
    法。因此，檢察官對於起訴之犯罪事實，應負提出證據及說
    服之實質舉證責任。倘其所提出之證據，不足為被告有罪之
    積極證明，或其指出證明之方法，無從說服法院以形成被告
    有罪之心證，基於無罪推定之原則，自應為被告無罪判決之
    諭知，最高法院92年台上字第128號著有判例可資參照。又
    依刑事訴訟法第154條第2項規定，有罪判決書理由內所記載
    認定事實所憑之證據，須經嚴格證明之證據，在無罪判決書
    內，因檢察官起訴之事實，法院審理結果認為被告之犯罪不
    能證明，所使用之證據不以具有證據能力之證據為限，故無
    須再論述所引有關證據之證據能力（最高法院100年度台上
    字第2980號判決意旨參照）。
三、公訴意旨認被告涉犯刑法第320條第1項竊盜罪嫌，無非係以
    被告於偵查中之供述、證人即被害人田宗哲於警詢中之證述
    、失車案件基本資料詳細畫面報表、google地圖現場附近照
    片、新北市政府警察局林口分局（下稱林口分局）刑案現場
    勘察報告、勘察照片、勘察採證同意書、證物清單、刑事案
    件證物採證紀錄表、新北市政府警察局108年3 月29日新北
    警鑑字第1080565286號鑑驗書等為其主要論據。
四、被告於原審時固坦承其曾乘坐本案自用小貨車，並有將礦泉
    水瓶丟在車上等情，惟矢口否認有何竊盜犯行，辯稱：是伊
    的表弟張順良開本案自用小貨車載伊，這是張順良犯的案子
    ，伊剛好搭乘張順良開的車等語。經查：
　㈠證人即被害人田宗哲於警詢時證稱：伊於108年1月2日18時許
    將本案自用小貨車停放在太平里活動中心（新北市○○區○○00
    號）對面，後來於108年1月3日16時30分許經過時，發現本
    案自用小貨車不見了等語（見臺灣新北地方檢察署108年度
    偵字第21132號卷【下稱偵卷】第7頁）；嗣本案自用小貨車
    ，經警於108年1月18日14時30分許，在新北市○○區○○里0鄰○
    ○00○0號對面的竹林內尋獲，有林口分局偵查隊列印之失車-
    案件基本資料詳細畫面報表（見偵卷第9頁）、林口分局109
    年4月6日新北警林刑字第1095259987號函暨所附現場及監視
    器錄影畫面翻拍照片（見臺灣新北地方法院109年度易字第1
    87號卷【下稱原審卷】第91至98頁）在卷可稽。惟依證人田
    宗哲之證述及林口分局偵查隊列印之失車-案件基本資料詳
    細畫面報表等，雖能證明本案自用小貨車於108年1月2日18
    時許至108年1月3日16時30分許前之某時失竊，迄108年1月1
    8日14時30分許始為警尋獲，但尚無從據此確認係遭何人所
    竊。
　㈡警方尋獲本案自用小貨車後在車內儀表板上採證礦泉水1瓶，
    經以棉棒自該瓶口採集檢體送驗結果，與檔存被告之DNA-ST
    R型別相符，固有新北市政府警察局林口分局刑案現場勘察
    報告（見偵卷第11至15頁）、勘察照片（見偵卷第17至18頁
    ）、勘察採證同意書（見偵卷第19頁）、證物清單（見偵卷
    第21頁）、刑事案件證物採驗紀錄表（見偵卷第23頁）、新
    北市政府警察局108年3月29日新北警鑑字第1080565286號鑑
    驗書（見偵卷第25至26頁）在卷可憑。惟依卷附林口分局10
    9年4月6日新北警林刑字第1095259987號函暨所附現場及監
    視器錄影畫面翻拍照片所示（見原審卷第91至98頁），可知
    本案車輛失竊地點並無設置監視器設備，雖經警方調閱沿路
    監視器，也沒有拍到犯嫌影像及行竊畫面，復查無曾目睹被
    告行竊或駕駛本案自用小貨車之人證，則尚難僅憑尋獲之車
    內的礦泉水瓶口棉棒檢出被告之DNA型別，即認定被告有竊
    盜本案自用小貨車之犯行。何況，被告飲用過之礦泉水出現
    在本案自用小貨車上之原因多端，未必即係被告因竊盜本案
    自用小貨車後遺留在內，故被告辯稱係乘坐其表弟張順良駕
    駛本案自用小貨車時，把礦泉水丟在車上等情，即非絕無可
    能。參以證人張順良於原審時亦證稱：伊因脊椎開刀，身體
    不舒服，所以偷貨車開去看醫生、代步比較方便，本案自用
    小貨車是伊所竊，伊願意受到刑事追訴處罰；伊因有太多件
    竊案，會混淆，所以想不起來本案自用小貨車是在哪裡偷的
    ，但是看到車內照片中該印有「蔡淑君」字樣的藍色帽子是
    伊所有的才想起來，伊有開這台車載被告等語（見原審卷第
    139至148頁），可知證人張順良不僅肯認該車上的帽子為其
    所有，尤其在檢察官說明在該車內並無查獲其DNA後，仍願
    接受可能遭到刑事訴追的風險，而為前揭不利於己之證述（
    見原審卷第146至147頁），復核與被告所辯本件竊案是張順
    良所為相合，自屬可信。此外，證人張順良於原審時更證稱
    ：伊係以自備鑰匙偷竊本案自用小貨車等語（見原審卷第14
    4頁），此為常見之竊車手法，並非明顯有違事理；衡酌證
    人張順良自陳因脊椎開刀而有竊取自用小貨車代步或看醫生
    之需求，則益徵其竊盜車輛之動機。至證人張順良於原審時
    ，對於竊取本案自用小貨車之地點及搭載被告之經過，雖與
    被告所述及卷內事證稍有齟齬，然衡諸人之記憶會隨時間經
    過而遺忘，乃屬當然，於本件案發之108年1月迄證人張順良
    於106年6月9日在原審證述時已事隔1年有餘，考量其自陳因
    涉太多竊案而混淆，自不因部分細節參差，即全盤捨棄而不
    採。
　㈢再者，公訴意旨另以被告居住在新北市○○區○○里0鄰○○0號，
    與本案自用小貨車棄置地點新北市○○區○○里0鄰○○00○0號對
    面的竹林有地緣關係，而為被告不利之推認，然證人張順良
    之住所為新北市○○區○○里0鄰○○0號，業經證人張順良於原審
    時陳明在卷（見原審卷第155頁），並有其個人戶籍資料查
    詢結果可考（見本院卷第145頁），則證人張順良之住所鄰
    近被告住處，與本案自用小貨車遭棄置地點同具地緣關係，
    尚無從以此排除證人張順良涉案之可能性。是以，縱使被告
    住處與本案自用小貨車遭棄置地點有地緣關係屬實，倘無具
    體事證可稽，要難遽為不利被告之認定。
五、綜上所述，本案事證尚有未足，無從依檢察官所提出之各項
    證據，而達於通常一般之人均不致有所懷疑，而得確信其為
    真實之程度，自不得以此遽入人罪。此外，復查無其他積極
    、具體確切之證據足資認定被告涉有檢察官所指之竊盜犯行
    ，是因不能證明被告犯罪，自應為無罪判決之諭知。
六、原審因認被告被訴刑法第320條第1項竊盜罪，核屬不能證明
    ，而為無罪之諭知，經核尚無違誤。檢察官上訴意旨略以：
    本案自用小貨車於尋獲後，經警勘察採證發現車內遺留礦泉
    水瓶上的DNA-STR型別與被告相符，被告亦坦承有進入該小
    貨車內，惟就實際駕駛該小貨車之人則前後辯詞不一，是否
    與證人張順良勾串證詞，已值懷疑。又證人張順良於原審時
    雖證稱該小貨車係其所竊取，但就其棄車地點與事實有所出
    入，其證言顯係虛妄；原判決既認證人張順良與被告所述及
    卷內事證有不一致之處，卻又認證人張順良所為不利於己之
    證述有一定之可信性，而導出被告無罪之判決，有理由相互
    矛盾之違誤云云。然查，檢察官上訴意旨仍囿於本案自用小
    貨車於尋獲後，經警勘察採證發現車內遺留之礦泉水瓶上的
    DNA-STR型別與被告相符之事實，惟本院經細究卷存事證，
    尚無從認定被告確有竊盜本案自用小貨車之犯罪，業經逐一
    剖析論駁如前（見理由欄四）。本件檢察官上訴係對原審依
    職權所為之證據取捨以及心證裁量，反覆爭執，惟依檢察官
    所提出之各項證據，尚無法達於通常一般之人均不致有所懷
    疑，而得確信其為真實之程度，而不足認定被告涉有竊盜犯
    行，已如前述，檢察官並未進一步提出其他積極證據以實其
    說，所言無從推翻原審之認定，其上訴難認為有理由，應予
    駁回。
七、被告經合法傳喚，無正當理由不到庭，爰不待其陳述，逕行
    判決。
據上論斷，應依刑事訴訟法第368條、第371條，判決如主文。
本案經檢察官賴建如提起公訴，檢察官彭聖斐提起上訴，檢察官
林黛利到庭執行職務。
中　　華　　民　　國　　109 　年　　12　　月　　10　　日
                  刑事第三庭    審判長法　官  張惠立
                                      法　官  廖怡貞
                                      法　官  張江澤
以上正本證明與原本無異。
不得上訴。
                                      書記官  林明慧
中　　華　　民　　國　　109 　年　　12　　月　　10　　日